【裁判字號】    98,易,140
【裁判日期】    980522
【裁判案由】    詐欺
【裁判全文】
臺灣臺北地方法院刑事判決               98年度易字第140號
公  訴  人  臺灣臺北地方法院檢察署檢察官
被      告  甲○○
選任辯護人  張皓帆律師
上列被告因詐欺案件，經檢察官提起公訴（九十七年度偵字第二
三八五六、二六四０六、二六四０七號），暨移送併辦（臺灣士
林地方法院檢察署九十八年度偵字第八三二號），本院判決如下
：
    主  文
甲○○幫助意圖為自己不法之所有，以詐術使人將本人之物交付
，處有期徒刑陸月，如易科罰金，以新臺幣壹仟元折算壹日。
    事  實
一、甲○○明知近年來臺灣社會盛行以虛設、借用或買賣人頭帳
    戶之方式，供詐騙集團作為詐欺他人交付財物等不法用途，
    亦知金融機構帳戶係個人理財之重要工具，關係個人財產、
    信用之表徵，應可預見他人向其收購金融機構帳戶之存摺、
    金融卡及密碼等，可能供詐騙他人錢財所用，竟仍基於縱若
    他人利用其所提供之帳戶持以詐騙取財亦不違反其本意之幫
    助犯罪意思，於民國九十七年八月二十六日下午三時許，在
    臺北市○○○路與和平東路口，將其在玉山商業銀行新湖分
    行（以下簡稱「玉山銀行新湖分行」）開設之帳戶（帳號：
    0000000000000號）之存摺、金融卡及密碼交
    付予綽號「阿亮」之成年男子（真實姓名年籍不詳），容任
    「阿亮」及其同夥（真實年籍姓名均不詳）共組之詐騙集團
    使用其銀行帳戶以遂行犯罪，而不違背其本意，藉此幫助該
    詐騙集團成員達到其向他人詐取財物之目的。嗣該詐騙集團
    成員分別為下列行為：
  (一)九十七年八月二十八日某時，以電話向丁○○佯稱係「雅虎
    奇摩拍賣米格服飾買家」，因丁○○在超商取貨時，超商工
    讀生誤將取貨單拿成分期繳款單，以致成為自動扣款，需以
    金融卡取消自動扣款云云，致丁○○陷於錯誤，於九十七年
    八月二十八日晚間十時五分許，前往雲林縣斗南鎮新光郵局
    自動櫃員機操作匯款新臺幣（下同）二萬九千九百八十九元
    至其指定之甲○○上開玉山銀行新湖分行帳戶內。
  (二)九十八年八月二十八日晚間九時三十分許，以電話向謝宜庭
    佯稱係東森購物台客服人員，因操作失誤，需更正繳款方式
    ，否則會導致日後每月自動扣款云云，致謝宜庭陷於錯誤，
    於九十七年八月二十八日晚間十時二十六分許，前往高雄縣
    大寮鄉○○○路與光明路一段口統一超商之自動櫃員機操作
    匯款二千七百九十三元至甲○○上開玉山銀行新湖分行帳戶
    內。
  (三)九十八年八月二十八日晚間十時七分許，以電話向乙○○佯
    稱係東森購物台客服人員，因操作失誤，需更正繳款方式，
    以避免日後每月自動扣款云云，致乙○○陷於錯誤，於九十
    七年八月二十八日晚間十時三十三分許，前往嘉義市臺灣銀
    行嘉北分行自動櫃員機操作匯款二萬一千二百三十二元至甲○○上開玉山銀行新湖分行帳戶內。
  (四)九十八年八月二十八日晚間九時四十分許，以電話向丙○○
    佯稱係東森購物台客服人員，因操作失誤，需更正繳款方式
    云云，致丙○○陷於錯誤，於九十七年八月二十八日晚間十
    時三十五分及十時三十七分許，前往臺南市永豐銀行台南分
    行自動櫃員機操作，接續匯款一萬一千七百四十四元及六千
    三百十二元至甲○○上開玉山銀行新湖分行帳戶內。嗣因丁○○、謝宜庭、乙○○及丙○○匯款後均發覺有異，各自報
    警處理，因而查知上情。
二、案經臺北市政府警察局內湖分局報請臺灣士林地方法院檢察
    署檢察官呈請臺灣高等法院檢察署檢察長令轉臺灣臺北地方
    法院檢察署檢察官偵查起訴，暨臺北市政府警察局內湖分局
    報告臺灣士林地方法院檢察署檢察官移送併辦。
    理  由
一、按被告以外之人於審判外之言詞或書面陳述，除法律有規定
    者外，不得作為證據；又被告以外之人於審判外之陳述，雖
    不符合同法第一百五十九條之一至第一百五十九條之四之規
    定，但經當事人於審判程序同意作為證據，法院審酌該言詞
    陳述或書面陳述作成時之情況，認為適當者，亦得為證據。
    當事人、代理人或辯護人於法院調查證據時，知有第一百五
    十九條第一項不得為證據之情形，而未於言詞辯論終結前聲
    明異議者，視為有前項之同意，刑事訴訟法第一百五十九條
    第一項及第一百五十九條之五分別定有明文。查本案所引用
    被告以外之人於審判外之陳述（包含書面陳述），雖屬傳聞
    證據，惟當事人於準備程序及審判期日中均表示同意作為證
    據方法而不予爭執，且迄至言詞辯論終結前亦未再聲明異議
    ，本院審酌上開證據資料製作時之情況，尚無違法不當及證
    明力明顯過低之瑕疵，亦認為以之作為證據應屬適當，故揆
    諸前開規定，爰逕依刑事訴訟法第一百五十九條之五規定，
    認前揭證據資料均有證據能力，先予敘明。
二、訊據被告甲○○矢口否認有何幫助詐欺取財或提供帳戶予他
    人使用之犯行，辯稱：伊於九十七年八月二十六日看報紙應
    徵司機工作，以0000000000號行動電話撥打報載
    0000000000號電話與一真實姓名年籍不詳自稱「
    阿亮」之人聯絡，「阿亮」向伊表示需交付存摺、駕照影本
    、金融卡、金融卡密碼作為薪資轉帳之用，故伊在上開時地
    將玉山銀行新湖分行帳戶之存摺、金融卡及密碼交給「阿亮
    」，惟伊於九十七年八月二十九日發覺有異後，多次與「阿
    亮」聯絡，但對方拒絕接聽，伊始知遭到詐騙，隨即向臺北
    市政府警察局松山分局民有派出所報案，伊工作經驗較少，
    對此事毫無警覺，主觀上並無幫助詐欺之故意云云。然查：
  (一)被害人丁○○於九十七年八月二十八日某時，接獲電話自稱
    係「雅虎奇摩拍賣米格服飾買家」，以被害人丁○○在超商
    取貨時，超商工讀生誤將取貨單拿成分期繳款單，以致成為
    自動扣款，需以金融卡取消自動扣款云云，致被害人丁○○
    陷於錯誤，於九十七年八月二十八日晚間十時五分許，前往
    雲林縣斗南鎮新光郵局自動櫃員機操作匯款二萬九千九百八
    十九元至其指定之被告上開玉山銀行新湖分行帳戶內等情，
    業據被害人丁○○於警詢中指訴綦詳，並有自動櫃員機交易
    明細表一紙（見臺灣士林地方法院檢察署九十七年度偵字第
    一四五五九號卷第八頁）及玉山銀行新湖分行九十七年九月
    五日玉山新湖字第０九七０九０五００一號函所附被告上開
    帳戶開戶資料及交易資料查詢單一件（見臺灣士林地方法院
    檢察署九十七年度偵字第一四五五九號卷第二二至二四頁）
    在卷可參。堪信被告上開玉山銀行新湖分行帳戶確實供詐騙
    集團成員作為向被害人丁○○詐騙而取得贓款所用之工具，
    至屬明確。
  (二)被害人謝宜庭於九十八年八月二十八日晚間九時三十分許，
    接獲電話自稱係東森購物台客服人員，因操作失誤，需更正
    繳款方式，否則會導致日後每月自動扣款云云，致被害人謝
    宜庭陷於錯誤，於九十七年八月二十八日晚間十時二十六分
    許，前往高雄縣大寮鄉○○○路與光明路一段口統一超商之
    自動櫃員機操作匯款二千七百九十三元至被告上開玉山銀行
    新湖分行帳戶內等情，亦據被害人謝宜庭於警詢中指訴綦詳
    ，並有自動櫃員機交易明細表一紙（見臺灣士林地方法院檢
    察署九十七年度偵字第一三五五六號卷第十五頁）及玉山銀
    行新湖分行九十七年九月五日玉山新湖字第０九七０九０五
    ００一號函所附被告上開帳戶開戶資料及交易資料查詢單一
    件（見臺灣士林地方法院檢察署九十七年度偵字第一三五五
    六號卷第十二至十四頁）附卷可稽。足認被告上開玉山銀行
    新湖分行帳戶確實供詐騙集團成員作為向被害人謝宜庭詐騙
    而取得贓款所用之工具，至屬灼然。
  (三)被害人乙○○於九十八年八月二十八日晚間十時七分許，接
    獲電話佯稱係東森購物台客服人員，因操作失誤，需更正繳
    款方式，以避免日後每月自動扣款云云，致被害人乙○○陷
    於錯誤，於九十七年八月二十八日晚間十時三十三分許，前
    往嘉義市臺灣銀行嘉北分行自動櫃員機操作匯款二萬一千二
    百三十二元至被告上開玉山銀行新湖分行帳戶內等節，同據
    證人乙○○於警詢中指訴甚詳，且有自動櫃員機交易明細表
    一紙（見臺灣士林地方法院檢察署九十七年度偵字第一二八
    八七號卷第十九頁）及玉山銀行新湖分行九十七年九月五日
    玉山新湖字第０九七０九０五００一號函所附被告上開帳戶
    開戶資料及交易資料查詢單一件（見臺灣士林地方法院檢察
    署九十七年度偵字第一二八八七號卷第十至十二頁）附卷可
    佐。堪信被告上開玉山銀行新湖分行帳戶確實供詐騙集團成
    員作為向被害人乙○○詐騙而取得贓款所用之工具，亦屬甚
    明。
  (四)被害人丙○○於九十八年八月二十八日晚間九時四十分許，
    接獲電話佯稱係東森購物台客服人員，因操作失誤，需更正
    繳款方式云云，致被害人丙○○陷於錯誤，於九十七年八月
    二十八日晚間十時三十五分及十時三十七分許，前往臺南市
    永豐銀行台南分行自動櫃員機操作，接續匯款一萬一千七百
    四十四元及六千三百十二元至被告上開玉山銀行新湖分行帳
    戶內等情，亦據被害人丙○○於警詢中指訴甚詳，且有自動
    櫃員機交易明細表二紙（見臺灣士林地方法院檢察署九十七
    年度偵字第一四一三五號卷第一二一頁）及玉山銀行新湖分
    行九十七年九月十六日玉山新湖字第０九七０九一六００三
    號函所附被告上開帳戶開戶資料及交易資料查詢單一件（見
    臺灣士林地方法院檢察署九十七年度偵字第一四一三五號卷
    第二七至二九頁）附卷可佐。足認被告上開玉山銀行新湖分
    行帳戶確實供詐騙集團成員作為向被害人丙○○詐騙而取得
    贓款所用之工具，至屬明確。
  (五)被告固辯稱伊於九十七年八月二十六日看報紙應徵司機工作
    後，以0000000000號行動電話撥打報載0000
    000000號電話與自稱「阿亮」之人聯絡，「阿亮」向
    伊表示需交付存摺、駕照影本、金融卡、金融卡密碼作為薪
    資轉帳之用，故伊在上開時地將玉山銀行新湖分行帳戶之存
    摺、金融卡及密碼交給「阿亮」，惟伊於九十七年八月二十
    九日發覺有異後，多次與「阿亮」聯絡，但對方拒絕接聽，
    伊始知遭到詐騙，隨即向臺北市政府警察局松山分局民有派
    出所報案云云。然本院依職權函詢臺北市政府警察局松山分
    局被告於九十七年八月二十九日是否有報案紀錄，該局函覆
    稱：「甲○○九十七年八月二十九日於本分局民有派出所未
    有報案紀錄」，此有該局九十八年三月二十六日北市警松分
    刑字第０九八三０八六六一００號函一件存卷可佐。雖被告
    於偵查中提出九十七年八月二十六日自由時報分類廣告影本
    一件，其上確實刊有誠徵司機廣告，並留有0000000
    000號行動電話，而被告自稱其所使用之0000000
    000號行動電話，於九十七年八月二十六日及九十七年八
    月二十七日亦有撥打0000000000號行動電話之通
    聯紀錄，此有報紙影本一件及臺灣大哥大通話明細單一件存
    卷可參（見臺灣臺北地方法院檢察署九十七年度偵字第二三
    八五六號卷第九、十頁），佐證被告辯稱係因看報紙分類廣
    告應徵工作而撥打報載電話與綽號「阿亮」之人聯絡等語不
    虛。然徵諸一般社會常情，應徵工作之人通常無須交付個人
    金融帳戶資料，縱需提供金融帳戶資料作為薪資轉帳之用，
    應徵工作之人亦無需交付帳戶密碼，以避免密碼控管帳戶之
    功能失效，導致帳戶內款項遭他人提領。被告既為一通常智
    識程度之人，並自承：「之前在裕隆公司，裕隆公司也有叫
    我開薪資轉帳過，但沒有交存摺正本給公司，這次卻有」等
    語（見本院卷第五九頁），顯見其曾有工作經驗，對此節應
    當知悉，竟仍毫無警覺地將上開玉山銀行新湖分行帳戶之存
    摺、金融卡及密碼交付予一毫不相識，甚至連真實姓名年籍
    及工作內容均不知之陌生人使用，顯與常情有違。故被告前
    揭所辯，不足採信。
  (六)又金融機關存款帳戶，一般人極易申請取得，且個人之存款
    帳戶存簿，乃關係該帳戶之款項之存取，若非極為信任之親
    友因急迫情形有立即使用之必要之情形外，否則本可各自自
    行開立帳戶使用，自無須向他人借用或價購；個人之帳戶存
    簿，亦無任意交付予不認識之人之理；而電視媒體對於使用
    人頭帳戶行詐騙或恐嚇之事，已廣為宣傳，被告當時已為成
    年人，具有相當之智識程度與生活經驗，對此亦當認識甚明
    ，卻猶將上開玉山銀行新湖分行帳戶之存摺、金融卡及密碼
    交付予「阿亮」及其同夥，容任其等使用，雖未見有何參與
    詐騙被害人丁○○、謝宜庭、乙○○、丙○○之行為、或於
    事後亦分得款項之積極證據，而無從認屬本件詐欺取財行為
    之共同正犯，然其將應屬個人使用之帳戶提供予他人使用，
    即或本身因而涉案、面臨刑事追訴與處罰，仍無法或不願說
    明其提供予他人使用之原由及與該他人之關係，此即彰顯其
    具有幫助該他人為包含詐欺取財在內等財產犯罪之不確定故
    意。而嗣後該受被告提供使用帳戶之人，果與其他同夥利用
    以之為向被害人丁○○、謝宜庭、乙○○、丙○○詐欺取財
    之匯款帳戶使用，被告應負幫助他人為詐欺取財之刑責甚明
    。
三、查被告將其所有上開玉山銀行新湖分行帳戶之存摺、金融卡
    及密碼資料提供予詐騙集團成員使用，以便渠等收取詐欺所
    得贓款，其所為顯屬刑法詐欺取財罪構成要件以外之行為，
    是核其所為，係犯刑法第三十條第一項、第三百三十九條第
    一項詐欺取財罪之幫助犯。又被告係幫助他人犯罪，為從犯
    ，併依刑法第三十條第二項規定，按正犯之刑減輕之。惟被
    告以一提供金融帳戶之幫助行為，使詐騙集團成員得以藉此
    分別向被害人丁○○、謝宜庭、乙○○、丙○○行騙，而遂
    行數次詐欺取財犯行，因被告僅有一幫助行為，核屬想像競
    合犯，應從一重處斷。至臺灣士林地方法院檢察署九十八年
    度偵字第八三二號移送併辦部分，與本件檢察官提起公訴部
    分，就被告而言既屬一行為觸犯數罪名之想像競合犯，具有
    裁判上一罪關係，本院自得併予審究。爰審酌被告身為智慮
    健全之成年人，其明知近年來國內多有詐騙集團犯案，均係
    借用人頭帳戶以作為收受不法所得款項之手段，猶提供自身
    銀行帳戶供他人充為犯罪收贓之用，不僅助長詐欺等財產犯
    罪於社會上充斥橫行，且因有「人頭戶」包藏掩飾致而查緝
    困難之故，主犯成員遂有恃無恐，行徑更加囂張，致臺灣地
    區漸成各種財產犯罪集團之樂園，顯見所生危害甚鉅，暨被
    告犯後否認犯罪之態度，態度不佳，但斟酌被害人丁○○、
    謝宜庭、乙○○、丙○○所受詐騙之金額非高等一切情狀，
    量處如主文所示之刑，並諭知易科罰金折算標準，以示懲儆
    。
據上論斷，應依刑事訴訟法第二百九十九條第一項前段，刑法第
三十條第一項、第二項、第三百三十九條第一項、第五十五條、
第四十一條第一項前段，刑法施行法第一條之一，判決如主文。
本案經檢察官徐則賢到庭執行職務。
中    華    民    國    98    年    5     月    22    日
                  刑事第十三庭審判長法  官  許泰誠
                                    法  官  陳君鳳
                                    法  官  郭顏毓
上正本證明與原本無異。
如不服本判決應於收受送達後10日內向本院提出上訴書狀，並應
敘述具體理由；其未敘述上訴理由者，應於上訴期間屆滿後20日
內向本院補提理由書（均須按他造當事人之人數附繕本）「切勿
逕送上級法院」。告訴人或被害人如對於本判決不服者，應具備
理由請求檢察官上訴，其上訴期間之計算係以檢察官收受判決正
本之日期為準。
                                    書記官 潘文賢
中    華    民    國    98    年    5     月    25    日
附錄本案論罪科刑法條：
刑法第三百三十九條
意圖為自己或第三人不法之所有，以詐術使人將本人或第三人之
物交付者，處五年以下有期徒刑、拘役或科或併科一千元以下罰
金。
以前項方法得財產上不法之利益或使第三人得之者，亦同。
前二項之未遂犯罰之。


司法院資訊處製作；財團法人民間司法改革基金會備份。
